【裁判字號】    98,審訴,2376
【裁判日期】    980518
【裁判案由】    損害賠償
【裁判全文】
臺灣臺北地方法院民事裁定            98年度審訴字第2376號
原      告  璟龍企業有限公司
法定代理人  乙○○
被      告  元祿亦有限公司
法定代理人  甲○○
上列當事人間損害賠償事件本院裁定如下：
    主  文
本件移送臺灣臺中地方法院。
    理  由
一、本件原告起訴主張：被告於民國96年12月1日承諾由伊於國
    內職業學校、技術學院及職訓中心獨家代理銷售被告公司之
    研磨機，合約有效期間2年，伊均依約履行產品宣傳及銷售
    ，詎料被告於98年1月5日來函稱伊未能準時支付97年度之帳
    款為由，擅自取消雙方之合約，而伊因被告片面終止合約，
    造成伊支出廣告、薪資費用損害及違約賠償之損害共計新台
    幣（下同）1,009,502元，惟被告迄今僅賠付25,000元之損
    害賠償，尚餘984,502元未付，為此依契約及不當得利法律
    關係請求被告損害賠償。
二、按訴訟，由被告住所地之法院管轄；訴訟之全部或一部，法
    院認為無管轄權者，依原告聲請或依職權以裁定移送其管轄
    法院，民事訴訟法第1條及第28條第1項分別定有明文。復按
    ，因契約涉訟者，如經當事人定有債務履行地，得由該履行
    地之法院管轄，民事訴訟法第12條定有明文。此乃民事訴訟
    法關於因契約涉訟特別審判籍之規定，是項約定雖不以書面
    或明示為必要，即言詞或默示為之，亦非法所不許，惟仍必
    須當事人間有約定債務履行地之意思，始有該條之適用。而
    所謂「債務履行地，專指當事人以契約訂定之清償地而言」
    。本件原告本於契約及不當得利法律關係有所請求而涉訟，
    復主張伊所代理銷售被告公司研磨機之交貨地點均為伊公司
    所在地之台北市中山區，是本件契約之履行地為伊公司營業
    所在地，本院應有管轄權云云。惟查：兩造所簽訂之契約內
    容並無任何關於原告所主張兩造間所約定「契約履行地」之
    記載；原告又未能就其所主張兩造曾約定以原告公司營業所
    在地為債務履行地之事實舉證證明，要難執此遽認本院有管
    轄權。況被告亦於98年5月9日以聲請狀向本院陳明兩造間關
    於系爭契約並無合意管轄法院亦無指定債務履行地之約定，
    顯見被告亦無於本院應訴，而使本院取得擬制之合意管轄之
    可能，故原告稱債務履行地在本院轄區，顯係為創設本院為
    一有管轄權之法律而規避訴訟法上之以原就被原則。而原告
    起訴狀所列之被告元祿亦有限公司係設於臺中縣霧峰鄉○○
    路645之18號而位於臺灣臺中地方法院之轄區內，依首揭民
    事訴訟法第1條之規定，自應由管轄法院臺灣臺中地方法院
    管轄。茲原告向無管轄權之本院起訴，顯係違誤。爰依職權
    ，將本件移送於該管轄法院。
三、爰裁定如主文。
中    華    民    國    98    年    5     月    18    日
                  民事第六庭    法  官  黃柄縉
以上正本係照原本作成
如對本裁定抗告須於裁定送達後10日內向本院提出抗告狀，並繳
納抗告費新臺幣1,000元
中    華    民    國    98    年    5     月    18    日
                                書記官  蔡凱如


司法院資訊處製作；財團法人民間司法改革基金會備份。
